臺灣高等法院交通事件裁定　　　　　　 96年度交抗字第253號
抗　告　人
即受處分人　甲○○
上列抗告人因違反道路交通管理處罰條例案件，不服臺灣板橋地
方法院，中華民國95年11月30日所為裁定（95年度交聲字第1737
號），提起抗告，本院裁定如下：
    主  文
抗告駁回。
    理  由
一、原處分意旨略以：
    本件抗告人即受處分人甲○○於民國九十五年九月二十九日
    上午九時四十分許，駕駛車號二七九六－ＫＦ號自用一般小
    客車，行經臺北縣蘆洲市○○○道與中正路路口時，因闖越
    紅燈左轉，經臺北縣政府警察局交通隊員警洪啟宏當場攔停
    舉發。嗣甲○○於九十五年十月十四日應到案日期前之同年
    月二日提出申訴，經原處分機關函請舉發單位調查結果，仍
    認受處分人有上開違規行為，乃於九十五年十月二十五日依
    道路交通管理處罰條例第五十三條第一項及違反道路交通管
    理事件統一裁罰基準表之規定，裁處受處分人新臺幣（下同
    ）二千七百元罰鍰，並依同條例第六十三條第一項（裁決書
    漏載第三款）規定記違規點數三點。
二、原裁定意旨略以：異議人即受處分人甲○○固坦承有於上述
    時間行經臺北縣蘆洲市○○○道與中正路路口，於左轉中正
    路時經警攔停舉發一事，惟矢口否認有何違反道路交通管理
    處罰條例之行為，辯稱：伊係綠燈左轉，未有違規情事，且
    員警舉發亦未有證據證明云云。經查甲○○於上揭時、地行
    經有燈光號誌管制之交岔路口，違規紅燈左轉中正路一節，
    業據證人即本件舉發員警洪啟宏於原審訊問時結證：「當庭
    提出之圖片1.就是伊當時巡邏車的位置，甲○○當時車輛的
    位置在圖片4.的小發財車的位置，當時甲○○在等紅燈，當
    時伊的路線就在圖片1.方向燈小貨車的後面，當時伊駕駛的
    車輛是警車，伊前面及伊所在警車都是要左轉的，當時甲○
    ○車輛是紅燈左轉，當時伊車輛位置是綠燈，甲○○車輛位
    置燈號應該是紅燈，當時紅燈不能左轉，所以甲○○車輛有
    違規左轉」「甲○○車輛位置是伊提供圖片4.的小貨車位置
    那裡，當時甲○○車輛是停止的，他的位置不能看到自己行
    向的燈號，只能看到伊平面車道的綠燈，因為甲○○車輛已
    經轉到中正路的方向，伊當時確認甲○○車輛行向路口號誌
    是紅燈，伊平面車道是綠燈」等語明確。觀諸證人洪啟宏所
    言，就燈號情形、相對應其所駕駛警車所處位置與抗告人駕
    駛車輛位置等情節詳述具體明確，復對照證人庭呈所示違規
    地點、號誌照片可知，員警行向之平面車道時相號誌與抗告
    人行經環堤大道與中正路路口時所遵循之時相號誌相異，而
    員警行向當時號誌時相既為綠燈，抗告人行向號誌所現當係
    紅燈乃事屬當然，證人所述並未有悖經驗法則或論理法則之
    處，復兼衡證人與抗告人間並無何身分利害業務關係，當無
    嫌隙，衡情應無甘冒偽證罪刑責風險而設詞構陷抗告人之理
    。從而，既查無任何證據足資證明執勤員警有何捏造事實違
    法取締之不法情事，並參酌警員執行公務時，本身即受有行
    政懲處責任之監督，且其到庭具結作證，更係以刑事責任擔
    保其證言之真實性，其之證言又與事實無悖，是其證述應非
    子虛，自足採信。雖警車上之另一員警未目睹違規經過，又
    未有採證證據提出，然證人證言之可信既如上述，已足資為
    認定抗告人於行向紅燈違規左轉之實，而抗告人僅空言指稱
    其跟循他車綠燈左轉，未有違規情事云云，未有何利他證據
    提出以供詳查，其泛言所辯，尚不足採為免責之依據，抗告
    人有於上述時、地違規紅燈左轉一事應堪認定，原處分機關
    依據道路交通管理處罰條例第五十三條第一項、第六十三條
    第一項第三款及違反道路交通管理事件統一裁罰基準表之規
    定，裁處異議人罰鍰二千七百元，並記違規點數三點，經核
    並無違誤，量罰亦甚妥適，應予維持，而駁回甲○○之異議
    等語。
三、抗告意旨略以：
  (一)抗告人為一介良民，又為人師表，從未有任何不良違規紀錄
    。案發之時抗告人莫名遭警攔停舉發，因警員態度欠佳，甚
    至手握槍把、語氣惡劣，不得已於舉發單上簽字，然並非認
    罪。警員於原審所舉照片均為事後拍攝，並僅口述違規過程
    ，並無證據豈能入人於罪。再抗告人之車輛係一直行進之中
    ，並在上揭地點於綠燈即將黃燈之際隨前車左轉成功，惟其
    後竟無故遭警攔停舉發。
  (二)原審裁定內容諸多推論之論載與事實未符；又警車上另一名
    員警既未目睹違規經過，又未有採證證據提出，即應為抗告
    人無罪之認定，請求本院撤銷原審裁定云云。
四、經查：
  (一)按卷附案發之現場照片（原審卷二五、二六頁），固係員警
    於案發後所拍攝，然一般交通違規事件，舉發機關於事後拍
    攝現場照片以為補強證據恆所常見，亦非法所不許，況觀諸
    上開照片所示尚有助於本院釐清確認案發當時道路往來方向
    及交通號誌所在位置等情，自非不能援為判斷之依據，合先
    敘明。揆之上開現場照片，抗告人行車方向應遵循之號誌，
    係立於分隔島前端，而與抗告人行車方向之停止線平行，抗
    告人欲左轉中正路而先行越過停止線後之位置，勢必已無法
    看見車輛後方號誌之燈號顯示；徵之抗告人所提之申訴書、
    聲明異議狀及於原審訊問時均多次陳稱：「伊係跟著前車行
    進」「伊係跟著前面的車輛左轉的」等情（原審卷四、一
    二、二○、二一頁），可徵抗告人駕車於越過路口停止線後
    之位置，因所駕車輛車頂及前車之阻擾，已無從知悉其身後
    號誌之燈號狀況，其於未確認左轉當下號誌之情況下，僅憑
    諸前車之行進方向為己車行進之判斷，自顯率斷，已無從援
    此為認定其已遵守行進號誌之證據。至抗告人所稱「其左轉
    係在綠燈即將黃燈時」，應係其越過停止線前所見之燈號。
    是以抗告人於通過停止線時，其行進之燈號既行將轉換，於
    其行至中正路口待左轉之時，加以行進速度尚受前車之牽制
    ，斷已非其於停止線時所見之燈號標示，準此，上揭證人證
    稱抗告人紅燈違規左轉，自非無稽，信而可憑。
  (二)再抗告意旨稱：「其係在綠燈即將黃燈時隨前車左轉成功，
    然後卻無故遭警攔停舉發」，查證人洪啟宏於原審證稱：「
    當時伊前面及伊警車均是要左轉的」等語（原審卷二○頁）
    ，再參諸抗告人行車方向之號誌與證人當時所在行進方向之
    號誌，彼此互異、相反等情狀勾稽以觀，倘抗告人係於其行
    車方向為綠燈時依法左轉完成，此際，舉發員警行車方向之
    號誌自應屬需停止行進之紅燈無疑，兼衡警車前方尚有其他
    車輛之阻擋，斷無可能發生如抗告意旨所述於抗告人行車左
    轉完成之後，遭員警無故攔停舉發之情事，而應係員警因號
    誌為紅燈之禁止行進及前車輛之阻擾，只能任令抗告人左轉
    後駕車離去。佐此各端，原審裁定尚無違誤。抗告意旨或以
    前揭情詞為辯，或遽以原裁定推論不當，或以員警執法態度
    不佳等與系爭事實無涉之情以為指摘，其抗告各情經核尚無
    理由，應予駁回。
五、據上論結，應依道路交通案件處理辦法第二十六條，刑事訴
    訟法第四百十二條，裁定如主文。
中　　華　　民　　國　　96　　年　　4 　　月　　16　　日
                  交通法庭審判長法　官  溫耀源
　　　　　　　　　　　　　　　　法  官  邱同印
　　　　　　　　　　　　　　　　法  官  段景榕
以上正本證明與原本無異。
不得再抗告。
                                書記官  陳靜姿
中　　華　　民　　國　　96　　年　　4 　　月　　16　　日
